【裁判字號】    98,消債清,196
【裁判日期】    990120
【裁判案由】    清算事件
【裁判全文】
臺灣板橋地方法院民事裁定           98年度消債清字第196號
聲  請  人  甲○○
即  債務人
上列當事人聲請消費者債務清理事件，本院裁定如下：
    主  文
債務人甲○○自中華民國九十九年一月二十日下午四時起開始清
算程序，並同時終止清算程序。
    理  由
一、按更生方案未依消費者債務清理條例第59條、第60條規定可
    決時，除有該條例第64條規定之情形外，法院應以裁定開始
    清算程序，消費者債務清理條例第61條定有明文。又法院開
    始清算程序之裁定，應載明其年、月、日、時，並即時發生
    效力。債務人之財產不敷清償清算程序之費用時，法院應裁
    定開始清算程序，並同時終止清算程序，同條例第83條第1
    項、第85條第1 項亦分別明定有明文。
二、本件聲請人聲請更生，前雖經本院裁定開始更生程序在案（
    本院97年度消債更字第1092號民事裁定），惟經本院民事執
    行處就聲請人於民國98年11月11日所提，總清償金額新臺幣
    （下同）2,568,960 元，分96期（8 年），每月清償23,000
    元，另每年1 月之償還金額加計年終獎金45,120元之更生方
    案，採行書面可決方式，以98年12月3 日板院輔98司執消債
    更日字第130 號函通知各債權人是否確答該更生方案結果，
    未獲已申報無擔保及無優先債權人過半數，且所代表之債權
    額逾二分之一之同意，即聲請人所提之更生方案，未能依消
    費者債務清理條例第59條、第60條規定獲得債權人會議之可
    決。而查聲請人陳稱其自96年3 月起任職於亞太電信股份有
    限公司，每月可獲取薪資約49,500元（含薪資、獎金）等語
    ，有聲請人於98年10月8 日更生方案所附之98年5 、7 、8
    、9 月員工薪資單、98年4 、6 、7 、8 月績效獎金（本院
    98年度司執消債更字第130 號卷第320 頁）在卷可稽，是可
    得知聲請人仍有薪資、執行業務所得或其他固定收入。然本
    件聲請人之債務總額為5,227,250 元，依聲請人提出之更生
    方案為每月清償23,000元，另每年1 月之償還金額加計年終
    獎金45,120元，共8 年計96期，總清償金額為2,568,960 元
    ，有聲請人於98年11月11日提出之更生方案暨財產及收入狀
    況報告書在卷可稽，惟聲請人所列更生履行期間每月必要生
    活費用為26,477元，其中尚列有扶養費用10,792元。經查聲
    請人之父親林明忠有新制勞保年金給付年資25年又8 個月，
    聲請人之母親林李玉蘭亦有新制勞保年金給付年資28年又2
    個月，而聲請人之父親現為59歲（39年1 月26日生）、母親
    現為58歲（40年6 月20日生），分別再經過8 天、1 年5 個
    月即已達可領取勞保年金之60歲年齡，聲請人自陳其父親屆
    時每月可領取約15,000之年金給付，其母親每月可領取約14
    ,000元，有聲請人於98年11月11日提出更生方案補正事項說
    明暨所附之林明忠、林李玉蘭勞工保險投保資料表（本院98
    年度司執消債更字第130 號卷第330 、337 頁）在卷可稽。
    復查，聲請人母親林李玉蘭95年度領有股息74,762元（即6,
    515 ＋104 ＋550 ＋119 ＋16,047＋1,280 ＋425 ＋156 ＋
    619 ＋18,587＋2,438 ＋1,283 ＋406 ＋398 ＋214 ＋12,3
    37＋4,586 ＋4,296 ＋170 ＋916 ＋687 ＋58＋2,571 ＝74,
    762 元）、利息19,392元（即16,483＋2,909 ＝19,392元）
    ，以股息5%、利息2%分別計算，則聲請人母親林李玉蘭95年
    度之有價證券總值約有1,495,240 元（即74,762元5%＝1,
    495,240 元）、存款總價約有969,600 元（即19,392元2%
    ＝969,600 元）；96年度領有股息111,761 元（即5,468 ＋
    570 ＋121 ＋1,365 ＋32＋731 ＋2,551 ＋1,840 ＋963 ＋
    2,009 ＋33,491＋3,039 ＋3,772 ＋3,539 ＋8,009 ＋18,7
    68＋12,511＋7,944 ＋43＋381 ＋169 ＋2,914 ＋82＋1,33
    8 ＋111 ＝111,761 元）、利息22,011元（即3,269 ＋18,7
    42＝22,011元），亦以股息5%、利息2%分別計算，則聲請人
    母親林李玉蘭96年度之有價證券總值約有2,235,220 元（即
    111,761 元5%＝2,235,220 元）、存款總價約有1,100,55
    0 元（即22,011元2%＝1,100,550 元），此有聲請人提出
    之林李玉蘭95、96年度綜合所得稅各類所得資料清單（本院
    97年度消債更字第1092號卷第150 至152 頁、第71至73頁）
    在卷可稽。從而，聲請人父母係居住於自有住宅，且屆滿60
    歲時，即可領取每月固定之勞保年金，故縱聲請人父母現無
    工作收入，仍可認為渠等無不能維持生活之情形，而無須聲
    請人扶養之必要。又聲請人於98年11月11日更生方案補正事
    項說明狀中，陳稱其母親帳戶中之1 百萬元存款係聲請人之
    舅舅李文勝所有；其母親為投資有價證券，乃向表舅曾錫湛
    借款3 百萬元，惟目前持有之股票現值僅剩130 萬元，倘出
    售該股票並歸還予表舅，則仍有170 萬之借款未清償完畢等
    語，惟查聲請人並未提出其母親歸還其舅存款孳息之相關證
    明文件，且未提出其母親現所持有有價證券之交易明細等文
    件，故聲請人所言，並不足採。因此，聲請人於98年11月11
    日提出之更生方案經本院民事執行處司法事務官審酌後，難
    認該更生方案公允，而不符合得由本院逕以裁定認可更生方
    案之要件。是本件已無從由本院依消費者債務清理條例第64
    條第1 項之規定認可聲請人之更生方案。則依消費者債務清
    理條例第61條之規定，自應由本院裁定開始清算程序。
三、再查，依聲請人所提出之更生聲請狀、財產及收入狀況說明
    書及全國財產總歸戶財產查詢清單、機車行照影本、神達電
    腦股份有限公司股東持有股份資料表2 紙所載，聲請人除薪
    資收入外，其財產僅有125 c.c.車齡14年之機車1 部，價值
    不高，別無其他任何財產，而清算亦需清算程序費用，再參
    酌本件清算程序之規模，堪認聲請人之財產，應不敷清償清
    算程序之費用，難認進行清算程序有利於債權人及債務人，
    是依消費者債務清理條例第85條第1 項之規定，應以裁定開
    始清算程序，並同時終止清算程序，爰裁定如主文。
中    華    民    國    99    年    1     月    20    日
                  民事第一庭  法  官  黃信樺
上為正本係照原本作成
開始清算程序之裁定不得抗告，如不服同時終止清算程序之裁定
，應於裁定送達後10日內，以書狀向本院提出抗告，並繳納抗告
費新臺幣1千元。
中    華    民    國    99    年    1     月    20    日
                              書記官  李佳靜

司法院資訊處製作；財團法人民間司法改革基金會備份。
